臺灣高等法院臺中分院刑事判決
110年度上易字第880號
上  訴  人  
即  被  告  王紹宇


上列上訴人因妨害自由案件，不服臺灣臺中地方法院110年度易
字第928號中華民國110年9月9日第一審判決（起訴案號：臺灣地
方檢察署109年度偵字第37752號），提起上訴，本院判決如下：
    主  文
上訴駁回。
    犯罪事實
一、王紹宇與鄭宴茹間有侵占款項之債務糾紛，因對於鄭宴茹及
    其委託友人追討侵占款項之方式，心生不滿，竟基於恐嚇危
    害安全之犯意，於民國109年6月1日1時41分許，在不詳處所
    ，使用網路播接上網臉書，向鄭宴茹傳送「真的當我吃素，
    不要人不當當鬼」等語，以此加害生命、身體之事恐嚇鄭宴
    茹，鄭宴茹遲至同年11月初始發現該訊息，使鄭宴茹心生畏
    懼，而致生危害於安全。
二、案經鄭宴茹訴由臺中市政府警察局第三分局報告臺灣臺中地
    方檢察署檢察官偵查起訴。
    理    由
壹、程序方面：
    檢察官、上訴人即被告王紹宇（下稱被告）於原審及本院，
    對於本件相關具傳聞性質之證據資料，均未爭執其證據能力
    ，且均屬合法取得，依法均可作為認定犯罪事實之證據。
貳、實體部分：　　
一、訊據被告固坦承以上開時間、方式，向告訴人鄭宴茹傳送上
    開訊息之事實，然矢口否認有何恐嚇犯行，辯稱：是鄭宴茹
    先以言語挑釁辱罵，鄭宴茹的朋友也在臉書上表示剛服完刑
    等語恐嚇我，我打電話給鄭宴茹，她都不接，才一時情緒管
    理不當，傳送上開訊息給鄭宴茹，訊息的意思是「人都是來
    明的，不要來暗的」，我沒有恐嚇的意思云云。惟查：
  ㈠被告於上開時間、方式，向鄭宴茹傳送上開訊息之事實，業
    據證人鄭宴茹證述甚詳（偵卷第27至29、63頁），核與被告
    自白相符，且有有臉書訊息截圖在卷可查（偵卷第41頁），
    足認被告上開任意性之自白與事實相符，足堪採信，故此部
    分之事實，即堪認定。
　㈡按刑法第305條之恐嚇罪，所稱以加害生命、身體、自由、名
    譽、財產之事，恐嚇他人者，係指以使人生畏怖心為目的，
    而對被害人為將來惡害之通知，且僅需以通知加害之事使人
    畏怖為已足，不必真有加害之意思，更不須果真實施加害之
    行為，而被害人是否達到心生恐懼之程度，應本於社會客觀
    經驗法則為判斷基準。經查：　
　　⒈證人即告訴人鄭宴茹於警詢、偵查中證稱略以：我因委託
      被告向他人催討債務，被告收取後，侵占14萬7520元，我
      告他侵占，並委託其他朋友向他催討，但是他仍然沒有還
      錢，我之前把收到的訊息都丟在臉書的垃圾訊息，因為求
      職的關係，110年11月初才觀看訊息，就發現被告傳給我
      的「真的當我吃素，不要人不當當鬼」訊息，感覺心裡很
      恐懼，我是個單親媽媽，他說這個話是要讓我死嗎，害我
      無法睡覺等語（偵卷第27至29、63頁）。而上開訊息「真
      的當我吃素，不要人不當當鬼」，其文義係表明會有所行
      動或反應，使對方無法「當人」而「當鬼」，顯係涉及人
      身安全之危害言語，依社會一般通念，客觀上確會造成一
      般人心生畏怖，堪認鄭宴茹證述遭被告以傳送上開訊息恐
      嚇，致其心生畏懼等節應屬可採。足見被告傳送上開簡訊
      行為確屬刑法上惡害通知之恐嚇行為，且已造成告訴人心
      生畏懼。
　　⒉又被告與鄭宴茹間確因被告侵占款項乙事而生有糾紛，被
      告並此犯刑法侵占犯行，而經原審法院以108年度簡字第1
      052號判處有期徒刑3月確定一情，業據被告自白在卷，並
      有臺灣高等法院被告前案紀錄表、該判決書在卷為憑（偵
      卷第97至98）。又鄭宴茹委託友人向被告追討上開侵占債
      務，鄭宴茹因不滿被告家人報警處理行為，遂於臉書上張
      貼「王紹宇～要報警快點去啦！欠錢還錢天經地義的事情
      ，去你家你自己是烏龜...家人還報警求助!」「金用晉（
      即告訴人友人）誣告，侵占，重利，不知道還有啥罪名？
      反正，法院像烏龜的家一樣啊」等語，且其友人「金用晉
      」亦曾於臉書上向被告回應「王紹宇嚇死我了！麻煩你報
      警！我槍炮假肆已過了」等語，而被告亦於臉書上回應「
      鄭宴茹 我終於知道是誰了，那就給司法處理」「金用晉 
      我挺想見見你這位假警察的」「金用晉 你電話要不要留
      一下我們好好聊聊呢」「金用晉 電話留來 亂po文已經報
      警處理」等情，亦有被告提出之臉書訊息截圖附卷為證（
      偵卷第67至75），顯見被告與鄭宴茹間因債務催討糾紛而
      發生嫌隙。再觀諸被告所提之其與鄭宴茹間之臉書截圖對
      話訊息紀錄（原審卷第79至99頁），顯示被告曾因與鄭宴
      茹曾於109年5月1至2日間，因侵占債務追討糾紛，相互傳
      送對嗆訊息，但之後雙方即無對嗆行為，且被告曾於109
      年5月4日，多次撥打語音電話予告訴人未獲接聽，之後，
      被告即於109年6月1日1時41分許，向告訴人傳送上開訊息
      等情，是被告係於與告訴人對嗆後約1個月，因連絡告訴
      人未獲回應，即主動傳送上開訊息予告訴人，難認被告有
      何傳送上開訊息予告訴人之正當事由。基此，顯見被告確
      具恐嚇故意，並以傳送「真的當我吃素，不要人不當當鬼
      」訊息之方式為之，其恐嚇犯行，甚為明確。　　　
　　⒊至於被告雖提隨身碟檔案，以證明鄭宴茹並未因此而心生
      畏懼。然經本院當庭勘驗勘驗結果：「tmp_Z00000000000
      00000000.MP4檔案內容是一個大約中年男子拿類似法律的
      文件與被告母親在被告家門口的對話。B71C353F-0000-00
      00-000E-E21CF2A0DBB0.jpg檔案是臉書截圖，鄭宴茹在該
      畫面裡有陳述『「2020年9月3日』、『告你侵占是我仁慈! 
      當我吃素，王紹宇... 你』」等情，有本院勘驗筆錄足憑
      （本院卷第58頁）。「tmp_Z0000000000000000000.MP4」
      檔案，僅係被告陳述之鄭宴茹委託有人假冒警察向其催討
      債務，為被告與鄭宴茹發生爭執之緣由，係被告為上開恐
      嚇犯行前之事由，與本件鄭宴茹是否心生畏懼並無關聯性
      ，自不足為被告有利之認定。另「B71C353F-0000-0000-0
      00E-E21CF2A0DBB0.jpg」檔案是臉書截圖，雖係發生於被
      告恐嚇犯行之後，然被告於警詢中供稱：我會提供完整與
      鄭宴茹間之訊息云云（偵卷第25頁），迄今僅提出上開臉
      書截圖為憑，顯見被告與鄭宴茹間自109年5月2日後，即
      無對話訊息，且因鄭宴茹拒絕接聽被告臉書電話，被告始
      傳送上開訊息予鄭宴茹。鄭宴茹雖至同年9月3日始再傳送
      上開「告你侵占是我仁慈! 當我吃素，王紹宇... 你」訊
      息，但再無其他被告與鄭宴茹間有訊息對話之事證，故鄭
      宴茹證稱：我之前把收到的訊息都丟在臉書的垃圾訊息，
      因為求職的關係，110年11月初才觀看訊息等語，足堪採
      信，否則何以被告可以提出為上開恐嚇訊息之前的對話內
      容，反而提不出上開恐嚇訊息之後的對話內容？且上開勘
      驗之訊息，亦不足以證明鄭宴茹曾觀看被告所傳送之上開
      恐嚇訊息，故此部分亦難為被告有利之認定。
二、綜上所述，被告所辯顯屬事後卸責之詞，不足採信。本件事
    證明確，被告之犯行足堪認定，應依法論罪科刑。
參、論罪科刑　　
一、核被告所為，係犯刑法第305條恐嚇危害安全罪。
二、被告前因誣告、重利及侵占等案件，經法院分別判處有期徒
    刑10月、3月、3月確定，並經原審法院以108年度聲字第467
    1號裁處應執行有期徒刑1年3月確定，於109年2月13日執行
    完畢乙節，有臺灣高等法院被告前案紀錄表在卷可參，其於
    上開有期徒刑執行完畢後，5年以內故意再犯本案有期徒刑
    以上之罪，為累犯，足認其對刑罰之反應力薄弱，且本件並
    無司法院釋字第775號解釋意旨所指個案應量處最低法定刑
    ，又無法適用刑法第59條規定減輕其刑，而應依此解釋意旨
    裁量不予加重最低本刑之情形（最高法院108年度台上字第3
    38號判決意旨參照），爰依刑法第47條第1項規定加重其刑
    。
肆、上訴駁回之理由：
    原審以被告上開犯罪事證明確，適用相關規定，以行為人之
    責任為基礎，審酌依刑法第57條各款所列一切情狀，並依累
    犯規定加重其刑，量處如原判決主文所示之刑，均已詳細敘
    述理由（原判決第3頁第27至31行、第4頁第1至2行），經核
    原判決之認事用法並無違誤，量刑亦妥適。被告上訴意旨仍
    執陳詞否認犯罪，為無理由，應予駁回。
據上論斷，應依刑事訴訟法第368條，判決如主文。
本案經檢察官謝志遠提起公訴，檢察官陳立偉到庭執行職務。
中　　華　　民　　國　　110 　年　　12　　月　　30　　日
            刑事第十庭  審判長法  官  陳  宏  卿
                              法  官  林  美  玲
                              法  官  楊  文  廣
以上正本證明與原本無異。
不得上訴。
                              書記官  呂  安  茹
　　　　　　　　　　　　　　　
中　　華　　民　　國　　110 　年　　12　　月　　30　　日

附錄論罪科刑法條：
刑法第305條
以加害生命、身體、自由、名譽、財產之事恐嚇他人，致生危害
於安全者，處 2 年以下有期徒刑、拘役或 9 千元以下罰金。